臺灣高雄地方法院刑事判決　　　　　　　　94年度易字第11號
公　訴　人　臺灣高雄地方法院檢察署檢察官
被　　　告　戊○○
　　　　　　　　　　　一
選任辯護人　林復華律師
　　　　　　林柏瑞律師
上列被告因業務侵占等案件，經檢察官提起公訴（九十二年度偵
字第一０九九三號），本院判決如下：
    主  文
戊○○為他人處理事務，意圖為自己不法之利益，而為違背其任
務之行為，致生損害於本人之財產，處有期徒刑陸月，如易科罰
金，以參佰元折算壹日。
    事  實
一、戊○○前為捷利旅行社有限公司高雄分公司（下稱捷利公司
    ）日本線旅遊團之經理人，職司捷利公司關於日本地區旅行
    業務之規劃、接洽及領隊人選等相關事務，在業務範圍內，
    對捷利公司負有忠實執行業務之義務。民國九十一年初，簡
    昌輝得知日本女星濱崎步將於九十一年七月二十七日及二十
    八日在日本舉行演唱會，乃規劃由捷利旅行社推出含參加濱
    崎步演唱會門票在內之日本東京五日遊之旅行團方案，嗣徵
    得捷利公司同意後，即由戊○○專責規劃該旅行團之一切事
    務。戊○○明知其向日本國企鵝旅行社負責人富田所
    購得之濱崎步演唱會門票為每張日幣一萬二千元（票面價為
    日幣六千五百元），且若欲全額向富田退票，則需在
    演唱會演唱會前二個月為之始可。詎料戊○○明知應據實向
    捷利公司陳報購買門票之價格及退票期限，竟為圖賺取每張
    演唱會門票日幣二千五百元之差價及提高捷利公司推出該方
    案旅行團之意願，基於為己獲利之意圖，利用捷利公司委由
    其與富田聯絡上開事項之機會及該演唱會門票有超出
    票面價值之情形，向捷利公司浮報每張演唱會門票價格為日
    幣一萬四千五百元，並隱瞞該門票在演唱會開演前二個月，
    始可無條件照原價退票之限制，而違背應據實告知票價及退
    票期限之義務。嗣經捷利公司同意後，戊○○即於九十一年
    三月三十日及四月十一日分別向捷利旅行社申請購買濱崎步
    演唱會門票之金額共計日幣二百九十萬元（即門票二百張乘
    以每張日幣一萬四千五百元），並指示捷利公司會計人員以
    捷利公司開設於中國國際商業銀行（下稱中國商銀），帳號
    0000000000號之帳戶，於同年四月十二日，匯款
    日幣二百八十九萬七千七百五十元（公訴人誤載為二百九十
    萬元）至富田之帳戶內，而因富田與捷利公司
    間本有因業務上而生之手續費及代墊費用之金錢來往，乃誤
    認多出之日幣四十九萬七千七百五十元係為捷利公司所支付
    其代為在日本承租遊覽車、訂購飯店所應得之手續費及代為
    墊支之款項，因而未向捷利公司反應。嗣因捷利公司所推出
    之上開東京濱崎步演唱會旅行團銷售情形甚差，捷利公司乃
    在九十一年五月份左右之主管會議上討論檢討，而戊○○為
    續其賺取前開賺取差價之意思，避免公司退回門票，乃接續
    於捷利公司主管會議上，向與會之捷利公司人員誑稱：濱崎
    步演唱會門票在開演前均可全額退票，並沒有期限限制，而
    違背其義務，使捷利公司未能於開演前兩個月即時退票，遲
    至同年六月底始要求戊○○辦理門票退票事宜。斯時戊○○
    見已無法掩飾，且無法退票，遂將一百九十六張門票以郵寄
    予富田，請其代為售出，並將其中四張門票郵寄予大
    山京平，惟事後富田僅得以低價委由售出部分門票一
    百十一張而獲得日幣十二萬元，其餘部分門票則留存在富田
    之處，使捷利公司受有日幣二百七十七萬七千七百五
    十元之損害。
四、案經捷利公司訴由臺灣高雄地方法院檢察署檢察官偵查起訴
    。
    理  由
壹、證據能力之審認：
一、按被告於審判外之言詞或書面陳述，不得作為證據，刑事訴
    訟法第一百五十九條固有明定，然除顯有不可信之情況外，
    從事業務之人於業務上或通常業務過程所須製作之紀錄文書
    或證明文書仍得作為證據，同法第一百五十九條之四第二款
    款則有例外規定可作為證據之明文。經查：捷利公司請款單
    影本四紙、中國商銀賣出外匯水單及手續費收入收據影本一
    紙、捷利公司中國商銀帳號0000000000號帳戶之
    存摺存提紀錄影本、出國資料總檢查表、請款單、轉帳傳票
    等件，分別為中國商銀及捷利公司從業人員所製作之文書，
    自屬從事業務之人於業務上作成之證明文書，形式上為從業
    人紀錄於上，並無證據足資証明有何顯不可信之情況，揆諸
    上開規定，該等證據自有證據能力。
二、按被告以外之人於審判外之陳述，雖不符刑事訴訟法第一百
    五十九條之一至之四等四條之規定，然若當事人於審判程序
    中同意作為證據，法院審酌該言詞陳述或書面陳述作成時之
    情況，認為適當者，亦得為證據；又當事人、代理人或辯護
    人於法院調查證據時，知有刑事訴訟法第一百五十九條第一
    項不得為證據之情形，而未於言詞辯論終結前聲明異議者，
    視為有前項之同意，同法第一百五十九條之五定有明文。此
    立法意旨在於傳聞證據未經當事人之反對詰問予以核實，原
    則上先予排除。惟若當事人已放棄反對詰問權，於審判程序
    中表明同意該等傳聞證據可作為證據；或於言詞辯論終結前
    未聲明異議，基於尊重當事人對傳聞證據之處分權，及證據
    資料愈豐富，愈有助於真實發見之理念，且強化言詞辯論主
    義，使訴訟程序得以順暢進行，上開傳聞證據亦均具有證據
    能力。經查：中國商銀苓雅分行電匯證實書影本、富田
    信函及中文譯本一份、富田填製轉售門票後之精算
    書影本一紙、快遞寄件人收執聯影本二紙、手配料請求書三
    紙等件，於具有被告以外之人書面陳述之性質者，均屬傳聞
    法則，惟經本院依法提示予以調查，檢察官及被告與辯護人
    均對此未表示異議，且經本院審酌該書面作成時無違法情事
    ，應適宜為本案之證據。
三、檢察官及被告與其辯護人對於證人富田於偵查中之證
    詞是否具有證據能力有所爭執，本院審酌如下：
（一）有關被告辯護人主張依刑事訴訟法第一百五十八條之四主
      張無證據能力部分：
  １、按被告之反對詰問權，屬於憲法第八條第一項所保障正當
      法律程序及第十六條基本訴訟權之內容，除客觀不可得外
      ，應盡量保護被告之詰問權，不得任意剝奪。是為保障被
      告之對質詰問權，被告以外之人於審判外之言詞或書面陳
      述，除法律有規定者外，不得作為證據，刑事訴訟法第一
      百五十九條第一項訂有明文。惟檢察官代表國家追訴犯罪
      ，依其法定客觀義務，其對於被告有利不利之事均應注意
      ，然檢察官偵查後發現有犯罪嫌疑者，即應向法院提起公
      訴，並說服法院為有罪判決，是在某程度之內，檢察官與
      被告應係基於對立之地位。而為求犯罪偵查之順遂，偵查
      不得公開，且偵查方式除法律有所限制外，其之限制顯較
      法院之審判程序為少，且通常較為便捷省時。況且，依我
      國現行刑事訴訟法第二百四十八條之規定：「訊問證人、
      鑑定人時，如被告在場者，被告得親自詰問；詰問有不當
      者，檢察官得禁止之。預料證人、鑑定人於審判時不能訊
      問者，應命被告在場。但恐證人、鑑定人於被告前不能自
      由陳述者，不在此限」，堪知我國對於偵查中被告是否得
      詰問證人，尚得由檢察官依偵查過程自行決定是否傳訊被
      告，自與審判中之保障程度有所不同，是被告在偵查中之
      詰問權之保障，本不如在法院審判中之嚴密。從而，鑑於
      檢察官與被告具有相當之對立性及偵查手段之必要性，與
      檢察官僅有提起公訴、實行公訴說服法院之權，並非認事
      用法之機關等各情，此種因應程序不同而對被告詰問權之
      保障有所區分之情形，應無違被告人權之保障。
  ２、又按被告以外之人於偵查中向檢察官所為之陳述，除顯有
      不可信之情況者外，得為證據，刑事訴訟法第一百五十九
      條之一第二項亦訂有明文，此為同法第一百五十九條所謂
      之特別規定。是在現行刑事訴訟法，可知此係因現階段刑
      事訴訟法規定檢察官代表國家偵查犯罪、實施公訴，依法
      有訊問被告、證人及鑑定人之權，證人、鑑定人且須具結
      ，而於偵查實務運作時，檢察官偵查中向被告以外之人所
      取得之陳述，原則上均能遵守法律規定，不致違法取供，
      其可信度極高，職是，被告以外之人前於偵查中已具結而
      為證述，除反對該項供述得具有證據能力之一方，已釋明
      「顯有不可信之情況」之理由外，不宜以該證人未能於審
      判中接受他造之反對詰問為由，即遽指該證人於偵查中之
      陳述不具證據能力。
  ３、本案辯護人雖主張：證人富田於偵查中之證詞，因
      未經被告詰問，且係由告訴人帶同至偵查庭，是其之證詞
      具有顯不可信之情形。經查，本案證人富田常與被
      告接洽日本旅行團之任務，且會以書信往來方式與被告聯
      繫業務事項，堪認被告與證人富田間有一定之熟識
      程度。反之，於被告離職前，告訴人捷利公司並不認識證
      人富田，其二者並無與之直接接觸，相較之下，證
      人富田於縱令係由告訴人事後攜同至偵查庭訊，衡
      情亦難執此即認其有故意偏頗告訴人而誣陷被告之意。
  ４、至於辯護人主張：檢察官於訊問證人富田時，故意
      不通知被告到庭，顯係違反刑事訴訟法第二百四十八條第
      二項之規定。惟查，是否違反該條第二項之規定，應視檢
      察官主觀上有無預料證人於審判時無法出庭接受訊問，亦
      即須在客觀上可認檢察官主觀上對證人無法到庭一事能有
      所知悉，始有同條第二項之適用。查本案證人富田
      雖係外國人，然其係以為臺灣旅行業者辦理日本當地飯店
      訂購、旅館訂購等業務，與我國人士多所來往，且曾攜帶
      演唱會門票來台交付予被告，是可認證人富田當有
      自行來台之可能性。又本案承辦檢察官於接獲告訴人聲請
      傳訊證人富田後，即前後三次責成書記官與告訴代
      理人聯絡，確認證人富田來台時日，經告訴代理人
      確認後，即傳訊證人富田來台作證，亦有高雄地方
      法院檢察署辦案進行單三紙附卷可稽，是承辦檢察官既已
      透過告訴人聯絡之方式使證人富田到庭，且證人富
      田亦有到庭接受訊問，則承辦檢察官在主觀上有無
      確知證人富田於審判中無法來台之情，即有疑義。
  ５、況刑事訴訟制度，除有保障被告人權外，仍有真實發現之
      目的追求，在此目的之下，證據能力之限制並非無限上綱
      ，是除有法律明訂無證據能力之情況外，依我國於刑事訴
      訟法第一百五十八條之四係採取相對排除法則精神以觀，
      於公訴員違背法定程序取得之證據，即應審酌人權保障及
      公共利益之均衡維護加以認定。是被告以外之人於審判中
      若係滯留國外而傳喚不到者，其於檢察事務官、司法警察
      官或司法警察調查中所為之陳述，經證明具有可信之特別
      情況，且為證明犯罪事實之存否所必要者，得為證據，此
      為刑事訴訟法第一百五十九條之三所明訂。雖上開法文雖
      僅就檢察事務官、司法警察官或司法警察於調查時有所規
      定，然證人在偵查時於檢察官前所為之陳述，若於審判中
      證人滯留國外傳訊不到庭者，該證人於偵查中之陳述是否
      具有證據能力，則不無疑問。查：
（１）刑事訴訟法第一百五十九條限制證人於審判外陳述之證據
      能力，當係採納英美法上傳聞法則之精神，配合直接審理
      主義由裁判法院直接面對證據，以保障被告之對質詰問權
      及希冀法院求得確切之心證，並避免不當證據污染裁判者
      心證。惟訴訟程序除維護兩造之公平外，並有發現真實之
      積極目的，是無論英美法系或大陸法系對於證據能力之要
      求，均設有例外規定。我國刑事訴訟法於九十二年修訂第
      一百五十九條採納傳聞法則之時，同時增訂第一百五十九
      條之一至之五，分別就傳聞法則設下例外具有證據能力之
      規定，以求在保障被告權利之餘，亦得兼顧發現真實之目
      的。
（２）依同法第一百五十九條之一之規定，因被告以外之人於審
      判及偵查時之陳述，性質上即為人證，其於證述之際，均
      需依法具結，具有較高之可信性，原則上即賦予證據能力
      。反之，證人於第一百五十九條之二所定之人調查時之陳
      述，均無得命具結之規定，故僅在其餘審判中之陳述有所
      之不符時，始例外認得有證據能力。從而，由上可知，在
      我國有關傳聞法則之證據能力限制中，證人於法官或檢察
      官面前所為之陳述，本為法律推定具有較高之可信性，因
      而在原則上賦予證據能力。執此，既然證人在法官或檢察
      官訊問所為之陳述，其可信性較高於其在檢察事務官等人
      詢問時之陳述，何以現行刑事訴訟法第一百五十九條之二
      ，卻僅規定被告以外之人在檢察事務官、司法警察官及司
      法警察調查中之陳述得因該條所列事由而例外具有證據能
      力，而未規定證人在檢察官或法官面前所為之陳述，若於
      審判時該證人若有同法第一百五十九條之三各款所訂之例
      外情形者，亦得有證據能力？揆諸上揭說明，堪認此應係
      立法當時設想證人於法官或檢察官面前所為陳述多無顯不
      可信而具有證據能力，因而遺漏，應非有意省略之故。
（３）從而，本院衡諸上述理由，認證人在檢察官偵查中具結證
      述後，若於審判中該有刑事訴訟法第一百五十三條之三各
      款所定之情形，則該證人之證詞經法院衡酌認為適當後，
      亦應得採之為證（最高法院九十四年度台上字第三七二八
      號判決亦認證人於偵查中之證述若未經被告詰問，而其後
      證人留滯於國外者，該證人於偵查中之證詞得有證據能力
      ）。
  ６、綜上所述，本院審酌承辦檢察官偵查中，雖於傳訊證人時
      未通知被告到庭，惟於偵查中被告並無要求傳訊證人富田
      ，承辦檢察官係依告訴代理人之請求而要求傳訊證
      人富田，承辦檢察官並排定三個庭期要求告訴人代
      理人帶同證人富田及日語通譯到庭，尚難遽認其主
      觀上有預料證人於審判時不能到庭之情形。而本案證人富
      田與被告係為舊識，雙方並無仇恨，證人富田
      於證述前並有依法具結，原則上應無冒偽證之風險誣陷
      被告之由。且觀諸本案偵查檢察官於訊問證人富田
      之際，確有針對本案重要問題詳加詢問證人富田，
      並逐一給予證人富田辨識書證由其加以證述，證人
      富田亦就各該問題加以證述而無逃避之情，有偵查
      筆錄一份附卷可稽，其之證詞並無顯不可信之情形。是本
      院認檢察官雖於偵查中訊問證人富田時雖未通知被
      告到場，惟證人富田於偵查中亦已具結證述，於審
      理中經本院二次證人富田，其均未能到庭接受詰問
      ，已符合刑事訴訟第一百五十九條之三第三款之情形，並
      經本院審酌證人富田證詞之可信性及重要性如上，
      本院認證人富田於偵查中之證詞仍有證據能力，得
      為本院認定事實之證據。
貳、本院實體認定：
一、訊據被告戊○○固不否認其為告訴人捷利公司日本線之經理
    人，負責處理捷利公司關於日本地區旅行業務之規劃、接洽
    及領隊人選等相關事務，並於九十一年年初規劃由捷利旅行
    社推出含參加濱崎步演唱會門票在內之日本東京五日遊之旅
    行團方案，而向捷利公司申請匯款至富田帳戶，惟矢
    口否認有何背信犯行，辯稱：伊當時有告知捷利公司負責人
    甲○○，濱崎步演唱會門票為每張日幣一萬四千元，由捷利
    公司以每張日幣一萬四千元購買，五百元差價由田賺
    取，且伊沒有向捷利公司人員謊稱門票隨時可以全額退費云
    云。經查：
（一）被告係為捷利公司日本線旅遊團之經理人，專責處理捷利
      公司關於日本地區旅行業務之規劃、接洽及領隊人選等相
      關事務，對捷利公司負有忠實執行業務之義務，且在九十
      一年年初，被告規劃由捷利旅行社推出含參加濱崎步演唱
      會門票在內之日本東京五日遊之旅行團方案，經由被告與
      富田接洽購買濱崎步演唱會門票事宜後，由被告向
      捷利公司申請匯款至富田帳戶，而由捷利公司會計
      人員於九十一年四月十二日，以捷利公司開設於中國商銀
      ，帳號0000000000號之帳戶，匯款日幣二百八
      十九萬七千七百五十元（公訴人誤載為二百九十萬元）至
      富田之帳戶內，嗣由富田攜同演唱會門票至
      捷利公司交付予戊○○等情，為被告所不否認，且經證人
      甲○○到庭證述上情屬實，核與證人富田證述有收
      到該筆匯款一情相符，並有捷利公司請款單影本四紙、中
      國商銀苓雅分行電匯證實書影本、賣出外匯水單及手續費
      收入收據影本各一紙及捷利公司中國商銀，帳號0000
      000000號帳戶之存摺存提紀錄影本等件附卷可稽，
      足見被告確係告訴人捷利公司之經理人，負責日本線旅遊
      相關事務之規劃處理之責，且於九十一年年初有規劃由捷
      利公司推出含參加濱崎步演唱會門票在內之日本東京五日
      遊之旅行團，而由捷利公司匯款與富田，並以每張
      日幣一萬四千五百元之價格向富田購得濱崎步演唱
      會門票二百張等情為真。
（二）被告於與證人富田洽談濱崎步演唱會門票購買之際
      ，即已知悉該等門票每張為日幣一萬二千元，且若欲全額
      退票，需在開演前二個月為之等情，業據證人富田
      於檢察官偵訊時證稱：其當時是以每張門票日幣一萬二千
      元向川村先生購得，嗣為盡快將門票脫手，乃以每張日幣
      一萬二千元之價格，賣予捷利公司，其當時尚有告知被告
      若欲退回門票，需在二個月前退回，事後並有撥打電話詢
      問被告是否有將門票賣出，被告當時還告知已全數賣光，
      結果於七月初，被告卻告知才賣出三、四張等語明確（詳
      見九十二年度偵字第一０九九三號卷第五五頁反面、五六
      頁）。衡諸證人富田與被告熟識而有業務往來，雙
      方並無仇恨，應無誣陷被告之理，且證人富田於本
      案中並無被追訴之危險，於此部分之證述內容，亦無使其
      自身受有不利之情形，本無推諉陷害被告之必要，是證人
      富田之證詞，應具有相當之可信性，是由其證詞可
      知，被告於與證人富田係約定以每張日幣一萬二千
      元向購買該門票，且若欲全額退回門票，則需在開演前二
      個月為之。雖被告提出御見積書欲以證明富田出售
      該等門票予捷利公司之價格為每張日幣一萬四千元，然該
      御見積書僅係為他人交予證人富田，此為被告所供
      述，則該御見積書即與富田及被告間之約定價額無
      直接關連，尚無從逕此推認富田向被告報價為每張
      門票日幣一萬四千元。另衡諸該門票票面價值為日幣六千
      五百元，雖有可能因搶購而造成價格提高，但亦可能因門
      票過剩而價格下跌，則已堪認該等門票價格應具有浮動性
      ，則該御見積書上載價格，顯難認即為證人富田告
      知被告之價格。另佐以證人富田上開證詞，已明白
      證述所告知被告之門票票價為每張日幣一萬二千元等語，
      實無從依該御見積書而認富田出售予捷利公司之演
      唱會門票票價為每張日幣一萬四千元。從而，被告明知捷
      利公司向證人富田購買門票之價格為每張日幣一萬
      二千元，竟向捷利公司虛報為每張門票日幣一萬四千五百
      元。又被告當時任職告訴人捷利公司日本線經理，與告訴
      人並無嫌隙，應無損害告訴人利益之意圖。然參諸被告為
      捷利公司日本線之經理，掌管公司日本線旅遊業務規劃及
      入出金額擬定及控管，自有相當之機會將多餘之匯款金額
      侵吞入己。是其浮報門票價格即非無端，顯係有以該虛報
      額為己獲利之意，而隱瞞退票期限則係欲提高捷利公司購
      買意願，以期能遂行己身藉此獲利之意，足認被告當有為
      己不法利益之圖。
（三）被告雖否認伊有隱瞞捷利公司人員退票期限之犯行，惟其
      先則於警詢中辦稱：伊沒有向公司說門票可照原價退還，
      因為門票是買斷的云云（九十一年度他字第五一五九號卷
      第三頁）；繼又於偵訊時辯稱：伊有向公司表示，在四月
      底前可以全部退到日本，伊只有保證可退票到四月底（九
      十一年度他字第五一五九號卷第三頁反面）；續又於本院
      審理時辯稱：伊當時有跟公司講可以退票，但不是說可以
      退全額（本院卷第二八頁）。而被告是否曾經告知公司該
      等門票可全數退票此一情事並非繁複而不易記憶，然其上
      開之辯詞卻反覆矛盾，已見飾詞卸責之情。又被告確曾於
      九十一間之捷利公司主管會議上，告知該等濱崎步演唱會
      門票可以全額退票，惟卻未同時告知捷利公司人員，若欲
      全額退票，需在演唱會開演前二個月為之始可等情，業據
      證人陳福生於偵查中證述：被告曾私下告知該等門票可全
      額退票，且並曾於主管會議中告知與會人員該等門票可全
      數退票等語（詳見九十一年度他字第五一五九號卷第二九
      頁）；證人蘇隴及張永和二人於本院審理時證述：被告在
      主管會議上有表示可以全額退票，惟並未說明退票有期限
      上之限制等語（詳見本院卷第二八一、二八六頁）。衡諸
      上開三位證人，雖現為告訴人公司職員，惟渠等前均與被
      告有同事情誼，且本案僅為告訴人公司與被告間之糾紛，
      渠等並無冒偽證罪處罰之風險及良心上之譴責而故意誣陷
      被告之必要，是渠等證言應無偏頗告訴人之虞。雖證人蘇
      隴及張永和於本院審理之證詞，對於當時開會的具體日期
      及出席人員等細節上有所出入，然此諒係因渠等於本院審
      理之際，距離事發時間已長達三年餘之故，記憶已有所模
      糊所致，自不影響渠等證詞之可信性。是參諸渠等就被告
      僅告知公司與會人員可全數退票而未告知有退票期限一情
      證述則屬一致，且無隱匿串供之情，自堪認被告確有隱瞞
      退票期限一事為真。
（四）綜上所述，被告明知富田出售予捷利公司之演唱會
      門票為每張日幣一萬二千元，且應於開演兩個月前退票，
      其竟利用門票價格超出票面價格之機會，浮報為每張門票
      日幣一萬四千五百元，並隱匿退票期限，使告訴人支付較
      高之價額購買該等門票，並因逾期退票而遭受損害。被告
      所辯係屬卸責之詞，其之犯行洵堪認定，應依法論科。
二、查被告前為告訴人捷利公司之經理人，負責日本線旅遊之規
    劃、管控，對告訴人捷利公司負有善良管理注意義務，並不
    得為己利益而損害告訴人捷利公司利益，其竟為圖獲取演唱
    會門票之差價，而浮報票價及故意隱匿退票期限，導致告訴
    人因受有損害。惟本件被告僅惟係利用演唱會門票票價具有
    浮動之特性，而以口頭方式向告訴人捷利公司虛報票價賺取
    差額，客觀上未使用其他積極方式施以詐術詐騙告訴人捷利
    公司，而無施用詐術使人陷於錯誤之情形，主觀上亦難認有
    詐欺之犯意，自與利用為他人處理事務之機會，而以施用詐
    術詐騙他人財物之情節有異，核其所為，係犯刑法第三百四
    十二條第一項之意圖為自己不法之利益而違背其任務致生損
    害於本人之背信罪。至被告僅有獲利之意圖而損害告訴人捷
    利公司之意圖，亦如上述，公訴人認被告係為圖損害告訴人
    之利益而為違背義務之行為，容有誤會。被告先後浮報及隱
    匿實情之行為，時間緊接，且係基於同一犯意而為，所侵害
    之法益同一，為接續行為，應論以一罪。爰審酌被告為告訴
    人公司經理人，竟不妥適為告訴人處理事務，而為貪取小利
    浮報門票且隱瞞事實，事後並造成告訴人損害，犯後又飾詞
    否認，未與告訴人和解，未見悔意，行為顯有不當，本應從
    重量刑，以收刑罰教化之效，惟念其無前科，素行尚佳，且
    原意獲利金額為日幣五十萬元，並非甚鉅等一切情狀，酌情
    量處如主文所示之刑，並諭知易科罰金之折算標準，以資儆
    懲。
參、不另為無罪之諭知部分；
一、公訴意旨另以：被告為捷利公司日本線控經理，職司支付富
    田手續費及手續費及富田代墊之相關費用之業
    務，而均由戊○○帶團至日本時親自交付與富田之義
    務，詎料簡昌輝竟基於意圖為自己不法所有之概括犯意，自
    九十一年初某日起至同年四月間某日止，連續將捷利公司在
    其每次帶團至日本前交其保管之團費中應支付富田之
    手續費及代墊費用等業務上所持有款項共計約日幣五十萬元
    侵占入己。且被告並於將上開門票交予富田販售所得
    之日幣十二萬元侵吞入己。嗣經捷利旅行社追查復發現，戊
    ○○於九十一年五月至七月間每次帶團至日本前捷利公司，
    均有將團費包含應交付富田之手續費及代墊費用交其
    保管，而被告又承前侵占之概括犯意，連續將其於該段期間
    內十二次帶團至日本應支付富田之手續費及代墊費用
    等業務上所持有款項共計日幣四十二萬七千三百五十元侵占
    入己，致富田未收到該等款項屢向戊○○催討未果而
    向捷利公司反映，捷利公司始獲悉上情，因認被告連續涉犯
    刑法第三百三十六條第二項之業務侵占罪嫌等語。
二、按業務上侵占罪之成立，必以行為人因業務關係而合法持有
    他人之物，進而以易持有為所有之意思加以侵吞，始足當之
    ，苟若未有持有關係之存在，即不得逕以業務侵占罪相繩。
三、訊據被告堅決否認公訴人起訴之業務侵占犯行，辯稱：伊沒
    有收到告訴人公司交付之款項等語。公訴人認被告涉犯上開
    犯行，無非係以證人甲○○、富田之證詞及卷附之出
    國資料總檢查表影本五份、請款單影本十紙、轉帳傳票影本
    九張、證人富田信函及中文譯本一份、證人富田
    填製轉售門票後之精算書影本一紙、手配料請求書三紙等
    件為證，經查：
（一）有關被訴侵占手續費及代墊費用部分：
  １、告訴人捷利公司之法定代理人甲○○雖一再指稱；捷利公
      司交付予證人富田之手續費及代墊費用，均係透過
      被告親自交付予證人富田，且已經全數交付予被告
      等語。惟證人甲○○為告訴人捷利公司法定代理人，非無
      偏頗之虞，是其之證詞自應有相當之證據加以補強始足。
      然證人甲○○證述有交付被告手續費或代墊費用一事，並
      無被告簽收領取手續費或代墊款之任何收據或憑證可資為
      證，已難遽認上開證人甲○○證詞為真。復依卷內所有之
      請款單影本十紙及轉帳傳票影本九張以觀，上開單據上所
      載之金額經加總後亦遠低於證人甲○○之上開指述，且該
      請款單上，亦非均有被告在領款人上簽名，而均僅記載「
      團費支出」或「申請TOUR費」，無一提及應交付予證人富
      田之手續費或代墊費用，是被告是否確有取得告訴
      人公司所交付應交付予富田之手續費及代墊費用，
      即有疑義。
  ２、復依捷利公司帶領旅行團出國之領隊人員丙○○、丁○○
      等人，均於本院審理時到庭證稱：其先前為捷利公司帶團
      至日本時所領取之團費，均不包括給予當地地陪之手續費
      及代墊費用等語在卷（分別見本院卷第二三五頁、第二六
      一頁）。是依上開證人證述內容，除與證人甲○○所證述
      應交付予證人富田之手續費或代墊費用均包括在團
      費內有所差異外，益徵難以僅憑被告簽名之請款單或轉帳
      傳票即認證人甲○○所證稱應交付予證人富田之手
      續費及代墊費用已交由被告持有一情為真。
  ３、另參諸證人捷利公司出納人員李佩真於偵查中即證述：與
      富田匯款之帳戶為捷利綜合旅行社東京事務所，捷利公司
      於九十一年四月前，即有以此帳戶匯團費予富田（詳見九
      十一年度他字第五一五九號卷第四七頁）等語在卷。衡諸
      證人李佩真於作證之時，係為告訴人捷利公司之職員並經
      告訴人通知自行到庭作證，自無為被告脫罪之情，而證人
      李佩真上開證詞顯與證人甲○○證述公司未曾以匯款方式
      予富田一事不符，由此更難僅憑證人甲○○之證詞
      ，即遽認被告確有取得告訴人捷利公司原欲支付證人富田
      之手續費及代墊費用日幣五十萬元及日幣四十二萬
      七千三百五十元。
  ４、從而，公訴人既無法證明被告確有取得告訴人捷利公司所
      交付之款項，即已無法說服本院認被告確有涉犯此部分之
      業務侵占罪嫌。至於告訴人是否尚有確有積欠證人富田
      手續費及代墊費用未償還一事，即與本案無重要關連
      ，自無庸贅述。
（二）有關被訴侵占委託證人富田出售門票所得之日幣十
      二萬元部分：
  １、查證人富田曾於本案案發前寫信予被告，告知因捷
      利公司積欠手續費及代墊費用日幣四十二萬七千三百五十
      元，故未交付售出門票所得之日幣十二萬元等情，此有富
      田信函及中文譯本一份。雖有證人富田於偵
      查中證稱：其在書寫該信後又有交付被告日幣一百多萬，
      該等金錢包括被告向其借用款項及出售門票所得之日幣十
      二萬元等語（詳見九十二年度偵字第一０九九三號卷第五
      八頁）。惟衡諸證人富田之證詞與其先前書寫之書
      信有所歧異，且其此部分之證詞並無任何憑據可資佐證，
      而證人富田之證詞將牽涉其自身得否向告訴人捷利
      公司請求手續費及代墊費用，是其事後於偵查中之證述內
      容真實性如何即有疑義。從而，在證人富田未能到
      庭接受詰問之情形下，復衡其證詞與書信內容有所歧異之
      情，自難僅憑其於偵查中之證詞而遽認其有交付日幣十二
      萬予被告。
  ２、況且，估不論證人富田是否確有交付日幣一百多萬
      予被告。依證人富田於偵查中之證詞，其係借款日
      幣一百多萬給被告，則在證人富田主觀上一直認告
      訴人捷利公司尚未支付積欠手續費及代墊款，而曾將該日
      幣十二萬元扣留未予支付之情形下，其事後縱令有交付日
      幣一百多萬予被告，衡情亦應僅係證人富田與被告
      間之金錢往來，而與應返還告訴人捷利公司販售門票之所
      得無關，由此更難僅憑證人富田上開證詞即認被告
      確有取得證人富田所交付應交付予告訴人捷利公司
      之十二萬元。
（三）綜上所述，公訴人所指被告上述業務侵占之犯行，均屬不
      能證明，本應為無罪之諭知，惟因公訴意旨認此部分與前
      開論罪科刑部分有牽連犯之裁判上一罪關係，爰不另為無
      罪之諭知。
據上論斷，應依刑事訴訟法第二百九十九條，刑法第三百四十二
條第一項、第四十一條第一項前段，罰金罰鍰提高標準條例第一
條前段、第二條，判決如主文。
本案經檢察官乙○○到庭執行職務。
中　　華　　民　　國　　94　　年　　11　　月　　30　　日
                  鳳山刑事第一庭  審判長法  官  陳志銘
                                        法  官  林芳華
                                        法  官  林勇如
以上正本證明與原本無異。
如不服本判決，應於收受送達後10日內向本院提出上訴書狀。
中　　華　　民　　國　　94　　年　　11　　月　　30　　日
 　　　　　　　　　　　　　　　　       書記官  許雅惠
附錄本判決論罪科刑法條全文：
刑法第342條第1項
為他人處理事務，意圖為自己或第三人不法之利益，或損害本人
之利益，而為違背其任務之行為，致生損害於本人之財產或其他
利益者，處5 年以下有期徒刑、拘役或科或併科1,000 元以下罰
金。
